臺灣南投地方法院民事簡易判決
111年度投簡字第15號
原      告  台新國際商業銀行股份有限公司

法定代理人  尚瑞強  
訴訟代理人  王裕程  
            陳怡安  
被      告  巫炳村  
            巫俊賢  
            巫孟潔  
            巫炳坤  
            巫祐豪  
            巫曼蓉  
上列當事人間代位分割遺產事件，本院於民國111年2月8日言詞
辯論終結，判決如下：
    主  文
被代位人巫美鈴（身分證統一編號：Z000000000號）與被告應就
被繼承人陳雪杏（身分證統一編號：Z000000000號）所遺如附表
一所示之不動產辦理繼承登記。
被代位人巫美鈴與被告間公同共有如附表一所示之不動產，應按
附表二「應繼分比例」欄所示之比例分割為分別共有。
訴訟費用由兩造按附表三所示比例負擔。   
    事實及理由
一、按原告於判決確定前，得撤回訴之全部或一部。但被告已為
    本案之言詞辯論者，應得其同意，民事訴訟法第262條第1項
    定有明文。查原告原列被代位人巫美鈴為被告，惟原告於民
    國111年2月8日當場撤回巫美鈴部分，合於前揭規定，發生
    合法撤回之效力，本院自毋庸就巫美鈴部分為審理。
二、被告經合法通知，均無正當理由未於言詞辯論期日到場，復
    無民事訴訟法第386條所列各款情事，依同法第433條之3規
    定，依職權由原告一造辯論而為判決。
三、原告主張：
　　被代位人巫美鈴向原告申請二次序房屋貸款，詎巫美鈴自91
    年6月份，即未依約如期繳款，至今尚積欠原告二次序房屋
    貸款本金新臺幣（下同）28萬2,573元及利息，經原告屢次
    催討均未清償。第查被繼承人陳雪杏於103年7月10日死亡，
    而被告及巫美鈴均為陳雪杏之繼承人，陳雪杏死亡時遺有如
    附表一所示之遺產（下稱系爭遺產），被告及巫美鈴並未就
    陳雪杏所遺系爭遺產屬公同共有，被告及巫美鈴等尚未辦理
    繼承登記，既各公同共有人迄今就系爭遺產無法達成分割協
    議，則原告為保全對被代位人之債權，爰依民法第242條之
    規定，代位巫美鈴行使因繼承系爭遺產所生之分割請求權，
    遂提起本件訴訟等語，並聲明：如主文第1及2項所示。
四、被告均未於言詞辯論期日到場，亦均未提出任何書狀或陳述
    供本院審酌。至曾有人以巫美鈴之名義於111年2月7日提出
    民事答辯狀，惟該份書狀未有巫美鈴之簽名或蓋章，且巫美
    鈴亦未於言詞辯論期日到場，致本院無法判斷該書狀是否為
    巫美鈴所出具，爰不予審酌。
五、本院之判斷：
　㈠原告前揭主張，業據其提出臺灣臺中地方法院95年12月12日9
    5年執未字第67309號債權憑證、系爭遺產之第三類謄本、家
    事事件（繼承事件）公告查詢結果、繼承系統表、除戶謄本
    、戶籍謄本附卷可稽（見本院卷第21至69頁）。又系爭遺產
    於106年5月8號由巫美鈴、被告巫俊賢、巫孟潔、巫炳坤、
    巫炳村及第三人巫炳鏠（業於108年5月24日死亡，被告巫祐
    豪及巫曼蓉為其繼承人）為遺產分割協議，由被告巫炳村取
    得系爭遺產，並於106年5月25日辦理分割登記，惟經本院10
    9年度投簡字第209號民事判決撤銷前揭分割協議之債權行為
    及分割登記之物權行為，被告巫炳村應就系爭遺產所為之分
    割繼承登記予以塗銷，並回復為公同共有之狀態，亦經本院
    調取本院109年度投簡字第209號卷在案。而被告經合法通知
    ，均未於言詞辯論期日到場，亦未提出任何書狀或陳述，依
    民事訴訟法第436條第2項、第280條第1及3項規定，視同自
    認，自堪信原告前揭主張為真實。
　㈡按債務人怠於行使其權利時，債權人因保全債權，得以自己
    之名義，行使其權利，民法第242條有所明定。而債權人得
    代位債務人行使之權利，並非僅以請求權為限，凡非專屬於
    債務人本身之權利，均得為之。此項代位權行使之範圍，就
    同法第243條但書規定旨趣推之，並不以保存行為為限，凡
    以權利之保存或實行為目的之一切審判上或審判外之行為，
    諸如假扣押、假處分、聲請強制執行、實行擔保權、催告、
    提起訴訟等，債權人皆得代位行使（最高法院69年台抗字第
    240號判例要旨參照）。第按繼承人有數人時，在分割遺產
    前，各繼承人對於遺產全部為公同共有；繼承人得隨時請求
    分割遺產，分別於民法第1151條、第1164條本文亦定有明文
    。又遺產之公同共有係以遺產之分割為其終局目的，而以公
    同共有關係為暫時存在，在公同共有遺產分割自由之原則下
    ，依民法第1164條規定，繼承人得隨時請求分割遺產，該條
    所稱之「得隨時請求分割」，依同法第829條及第830條第1
    項規定觀之，自應解為包含請求終止公同共有關係在內，俾
    繼承人之公同共有關係歸於消滅而成為分別共有，始不致與
    同法第829條所定之旨趣相左，庶不失繼承人得隨時請求分
    割遺產之立法本旨（最高法院93年度台上字第2609號判決要
    旨參照）。是依前揭調查證據之結果，原告屢對巫美鈴為強
    制執行而未受償，其主張因保全債權而依民法242條規定，
    代位巫美鈴行使分割遺產權利，而訴請裁判分割系爭遺產，
    核屬有據，應予准許。
　㈢復按公同共有物分割之方法，除法律另有規定外，準用關於
    共有物分割之規定，依共有人協定之方法行之；分割之方法
    不能協議決定，或於協議決定後因消滅時效完成經共有人拒
    絕履行者，法院得因任何共有人之請求，命為下列之分配：
    一、以原物分配於各共有人，分別於民法第830條第2項、第
    824條第1項及第2項第1款本文亦分別定有明文。而分割之方
    法，固可由法院自由裁量，不受共有人主張之拘束，但仍應
    斟酌當事人之聲明，共有物之性質、經濟效用及全體共有人
    利益等公平裁量。查原告主張按被告及巫美鈴間之應繼分比
    例分割為分別共有等語，經本院衡酌原告所主張之分割方案
    僅係將公同共有分割為分別共有，並不損及被告與巫美鈴間
    之利益。矧若將系爭遺產分割為分別共有，被告及巫美鈴對
    於所分得之應有部分均得自由單獨處分、設定負擔，可避免
    公同共有關係久延致影響彼此權益，反而對於繼承人較為有
    利。基上，足認原告主張系爭遺產應按被告及巫美鈴間之應
    繼分比例，分割為分別共有，實為妥適。至巫祐豪及巫曼蓉
    所繼承巫炳鏠之遺產部分，涉及巫炳鏠之遺產分割須以全部
    遺產為之，故該部分仍有維持公同共有之必要，附此敘明。
     
六、據上論結，原告依民法第242條及第1164條規定，代位巫美
    鈴行使分割遺產權利，分割方法則依附表二所示之應繼分比
    例分割為分別共有，為有理由，應予准許。
七、末按因共有物分割、經界或其他性質上類似之事件涉訟，由
    敗訴當事人負擔訴訟費用顯失公平者，法院得酌量情形，命
    勝訴之當事人負擔其一部，民事訴訟法第80條之1 定有明文
    。而代位分割遺產之訴，係由原告以自己名義主張代位權，
    以保全債權為目的而行使債務人之遺產分割請求權，原告與
    被告之間實屬互蒙其利。是以，原告代位巫美鈴提起本件分
    割遺產之訴雖有理由，惟本院認關於訴訟費用之負擔，以由
    全體繼承人各按其應繼分比例負擔，較屬公允。而原告之債
    務人（即巫美鈴）應分擔部分即由原告負擔，附此指明。
八、訴訟費用負擔之依據：民事訴訟法第80條之1、第85條第2項
    。
中　　華　　民　　國　　111 　年　　2 　　月　　18　　日
                  南投簡易庭  法  官  林彥宇
附表一：
編號 不動產標的      面積（㎡） 權利範圍  縣市 鄉鎮市區 地段 地號 建號 性質   1 南投縣 信義鄉 人倫段 9之9  土地 3,466 全部 2    9之48   935  3    9之89   134  4    9之90   39  5     2 建物   備註： 編號5所示建物之門牌號碼為南投縣○○鄉○○巷00○0號         
附表二：
編號 公同共有人 應繼分比例 1 巫美鈴 5分之1 2 巫炳坤 5分之1 3 巫炳村 5分之1 4 巫俊賢 10分之1 5 巫孟潔 10分之1 6 巫祐豪 公同共有 5分之1 7 巫曼蓉  
附表三：　　　　　　　　　　　　　　　　　　　　　　　　
編號 當事人 訴訟費用負擔比例 1 原告 5分之1 2 巫炳坤 5分之1 3 巫炳村 5分之1 4 巫俊賢 10分之1 5 巫孟潔 10分之1 6 巫祐豪 連帶負擔 5分之1 7 巫曼蓉  
以上為正本係照原本作成。
如不服本判決，應於送達後20日內，向本院提出上訴狀並表明上
訴理由，如於本判決宣示後送達前提起上訴者，應於判決送達後
20日內補提上訴理由書（須附繕本）；並向本院繳足上訴裁判費
（如委任律師提起上訴，請注意民事訴訟法施行法第9條規定）
。
中　　華　　民　　國　　111 　年　　2 　　月　　24　　日
                              書記官